最高法院刑事判決　　　　　　九十六年度台上字第六六六二號
上　訴　人　甲○○
　　　　　　　　　　號
選任辯護人　李淑妃律師
上列上訴人因殺人未遂等罪案件，不服台灣高等法院高雄分院中
華民國九十五年十一月三十日第二審判決（九十五年度上訴字第
一五四七號，起訴案號：台灣屏東地方法院檢察署九十四年度偵
字第一０九五號），提起上訴，本院判決如下：
    主  文
上訴駁回。
    理  由
一、殺人未遂部分
按刑事訴訟法第三百七十七條規定，上訴於第三審法院，非以判
決違背法令為理由，不得為之。是提起第三審上訴，應以原判決
違背法令為理由，係屬法定要件。如果上訴理由書狀並未依據卷
內訴訟資料，具體指摘原判決不適用何種法則或如何適用不當，
或所指摘原判決違法情事，顯與法律規定得為第三審上訴理由之
違法情形，不相適合時，均應認其上訴為違背法律上之程式，予
以駁回。本件上訴人甲○○上訴意旨略稱：（一）依屏安醫院鑑
定報告認上訴人「當時之思考能力、判斷能力與行為控制能力皆
明顯受酒精中毒之影響，但是尚未達到意識喪失之程度……」，
即鑑定上訴人除意識未喪失外，其他均不能控制，不能自由決定
意思。又依鑑定人黃文翔醫師之陳述，足以證明上訴人在案發時
雖仍有意識，但是已經無法控制其行為致不能辨識其行為違法或
欠缺依其辨識而行為之能力，依修正後刑法第十九條第一項規定
屬不罰，原判決對此有利於上訴人之證據與答辯為何不採，未置
一詞，有判決不載理由之違法。（二）民國九十四年二月二日修
正，九十五年七月一日施行之刑法第十九條，與修正前之第十九
條顯然不同，因適用後影響行為人刑罰之法律效果，係屬法律變
更。本件既有適用刑法第十九條第一、二項之情形，而原審未適
用刑法第二條第一項規定比較新舊法，顯有判決不適用法則或適
用不當之違法。（三）上訴人於案發時已無法依其意思決定其行
為，縱非如此，亦處於嚴重精神耗弱狀態，則主觀上如何認定上
訴人有殺人之故意。又上訴人攻擊被害人之行為實因精神上不能
分辨、行為不能控制所致，所持犯案小刀僅係附著鑰匙圈上之拆
信刀，並非利器，又從上訴人及證人歷次陳述可知其已明顯酒醉
尚無殺人之犯意，上訴人行兇之小刀係隨手取得非刻意擇取，係
隨機追逐現場之人未對特定對象追逐刺殺，被害人陳建南受傷後
未續予攻擊，且被害人癒後情況尚佳，堪認上訴人出手力道仍有
保留，應無殺人故意。原判決對上述有利於上訴人之證據未敘明
不採之理由，自有判決不備理由之違法。（四）原判決於理由貳
、二之(四)記載「第五十六條之連續犯之規定，業已刪除，此刪除
雖非犯罪構成要件之變更，但顯已影響行為人刑罰之法律效果，
自屬法律有變更，茲比較刪除連續犯後之規定，則被告所犯二次
販賣第一級毒品犯行各自（原判決誤載為「均」）獨立，應各別
論以二次販賣第一級毒品罪後併合處罰，自較原刑法以連續犯論
斷為重，比較新、舊法結果，仍應適用較有利於被告之行為時法
律即修正前刑法第五十六條，而論以連續犯一罪。」，在事實欄
並未認定上訴人有販賣第一級毒品犯行，事實與理由顯然矛盾等
語。
惟查：證據之取捨、事實之認定，乃事實審法院職權行使之範圍
，事實審法院經調查證據之結果，本於確信，依自由心證之取捨
證據，苟其取捨，與經驗法則或論理法則無違，即不得任意指為
違法，而據為適法之第三審上訴理由。本件原判決認定上訴人酒
後於精神耗弱狀態下，有持刀連續殺害李松潤、陳建南、「阿德
」未遂之犯行，因而撤銷第一審關於上訴人連續殺人未遂罪刑部
分之科刑判決，改判仍依修正前刑法連續犯之規定論處上訴人連
續殺人未遂罪，係以證人李松潤、陳建南、黃慧玲之證言，安泰
醫院函送被害人陳建南之病歷影本、診斷證明書，上訴人呼氣中
酒精濃度測試單，現場照片，扣案小刀一把，及屏安醫院之精神
鑑定報告，鑑定人醫師黃文翔之證言等證據資料，為綜合之判斷
，已詳敘其所憑之證據及認定之理由。並指駁、說明上訴人否認
殺人未遂犯行，辯稱因酒醉神智不清云云，為不可採信，證人陳
坤山、李民來未目睹案發經過，所為陳述無法採為有利或不利於
上訴人之認定。所為論斷，俱有卷存證據資料可資覆按，並無採
證或認定事實違背經驗法則或論理法則，或其他違背法令之情形
。再查：（一）第一審法院囑託屏安醫院就上訴人行為時之精神
狀態鑑定結果，結論為：「被告（上訴人）在案發當時處於特異
性酒精中毒之狀態，當時之思考能力、判斷能力與行為控制能力
皆明顯受到酒精中毒之影響，但是尚未達到意識喪失之程度，因
此被告於案發當時之精神狀態應當係處於嚴重精神耗弱，但是尚
未達到心神喪失之程度。」等語，有精神鑑定報告可稽（見第一
審卷第七十八頁至第八十頁）。實施鑑定之醫師黃文翔亦證稱：
上訴人行為時辨識能力及認知能力受損，並未完全喪失，其當時
情況未達精神喪失，但其行為時之思考、情緒與行為的控制能力
嚴重受損等語（見原審卷第七十三頁至第七十四頁）。原審法院
基於上開鑑定結論，並參酌案發當時情狀，認上訴人行為時處於
精神耗弱狀態，依修正前刑法第十九條第二項規定予以減輕其刑
，自無違法可言。至於原判決理由謂上訴人行為後，刑法第十九
條第二項之修正僅為文字上之修正，對於上訴人刑罰權之範圍不
生影響，無新舊法比較適用問題云云（見原判決第十三頁第十行
至第十七行，括弧內之說明），雖欠允洽，但於判決結果無影響
，參照本院九十五年度第二十一次刑事庭會議決議文第二項：「
如逕行適用行為時法，因結果並無不同，對判決不生影響，上訴
審毋庸撤銷改判」意旨，本院亦毋庸予以撤銷改判。（二）原判
決經比較新舊法結果，適用修正前刑法連續犯規定，論上訴人以
連續殺人未遂一罪，適用法則亦無不當。至於原判決理由貳、二
之(四)記載「茲比較刪除連續犯後之規定，則被告所犯二次販賣第
一級毒品犯行各自（原判決誤為「均」）獨立，應各別論以二次
販賣第一級毒品罪後併合處罰，自較原刑法以連續犯論斷為重」
云云，雖有錯誤，惟顯屬文字上之誤繕，由原審法院裁定更正即
可，對於判決顯然並無影響，自不得資為合法之第三審上訴理由
。其餘上訴意旨，就原判決已經合法調查證據認定事實之職權行
使，任憑己意仍為事實上之爭執，核與法律規定得為第三審上訴
理由之違法情形不相適合。其上訴違背法律上之程式，應予駁回
。
二、妨害公務部分
按刑事訴訟法第三百七十六條所列各罪之案件，經第二審判決者
，不得上訴於第三審法院，法有明文。本件上訴人所犯刑法第一
百三十五條第一項之妨害公務罪部分，核屬刑事訴訟法第三百七
十六條第一款之案件。依首開說明，既經第二審判決，自不得上
訴於第三審法院，上訴人竟復提起上訴，顯為法所不許，應予駁
回。
據上論結，應依刑事訴訟法第三百九十五條前段，判決如主文。
中　　華　　民　　國　九十六　年　 十一 　月　二十九　日
                      最高法院刑事第八庭
                          審判長法官  陳　正　庸
                                法官  賴　忠　星
                                法官  林　開　任
                                法官  宋　　　祺
                                法官  石　木　欽
      本件正本證明與原本無異
                                      書  記  官
中　　華　　民　　國　九十六　年　 十二 　月　　三　　日
                                                      Ｋ
